最　高　行　政　法　院　裁　定
　　　　　　　　　　　　　94年度裁字第01905號
抗　告　人　乙○○原名邱正安.
相　對　人　臺灣省桃園農田水利會
代　表　人　甲○○
訴訟代理人　吳東霖律師
上列當事人間有關補償事務事件，抗告人不服臺北高等行政法院
中華民國93年7月15日92年度訴字第3972號裁定，提起抗告，本
院裁定如下：
    主  文
抗告駁回。
抗告訴訟費用由抗告人負擔。
    理  由
一、按抗告法院認抗告為不合法或無理由者，應為駁回抗告之裁
    定。
二、本件抗告意旨略謂：查相對人管轄之人員係領有俸給之文職
    公務人員，其濫用權力侵占抗告人承租耕地作道路水圳水溝
    ，而造成抗告人耕作面積減少，並使抗告人之農作物不得種
    植於該承租耕地上，其當然係屬公務員有違法論，自得依法
    提起訴願。又行政訴訟以保障人民權益，確保國家行政權之
    合法化行使，增進司法功能為宗旨。本訴爭議係因水圳水溝
    與地籍農田位置不符，致地上使用權受侵害，屬公法上爭議
    ，因此依法提起行政訴訟，與法並無不合。故訴願決定及原
    裁定均與前開法律要件不合，自屬原決定事項及原裁定均未
    有合理調查事實真相之違法。另依土地法第43條規定，依本
    法所為之登記有絕對之效力。故相對人應遵守登記圖位置，
    然相對人於原審答辯所引之法規，是在石門水庫建後中山水
    圳及水溝無它的地籍位置圖登記之特設法規，與本件爭議土
    地不同，故相對人應負本件抗告人附帶請求之新臺幣（下同
    ）2,891,520元及其利息損失。爰請求另為適法之處分或發
    回原審更審，並依行政訴訟法第7條規定合併請求相對人給
    付損害賠償2,891,520元及利息。
三、相對人以：按行政訴訟審判權之範圍以公法上之爭議為限，
    行政訴訟法第2條訂有明文，並有鈞院89年度裁字第563號裁
    定可資參照。查抗告人主張坐落桃園縣中壢市○○里段○路
    ○○段93地號等數筆土地，係其祖父時起即向桃園縣八德殘
    障教養院承租，相對人於日據時代錯挖水圳，用地偏離地籍
    位置，致占用其承租之土地云云。惟按抗告人所主張為侵權
    行為及不當得利等規定之法律關係，應屬私權關係之訴訟，
    非公法上爭議之行政訴訟範圍，原審據此將抗告人之訴駁回
    ，程序上並無不合。況桃園大圳係開設於民國10年間之日據
    時代，抗告人指開挖時錯挖，致用地偏離地籍位置，致占用
    其承租之土地云云。但查該項事實未見舉證，難認其是否真
    實，縱為真實，亦屬私權爭訟事項。何況桃園大圳開設在先
    ，耕地三七五租約訂立在後。抗告人之耕地三七五租約簽訂
    時，桃園大圳已開設，水圳用地部分之土地，不可能為耕地
    租約之標的，該部分之租約內容，係屬自始不能而無效，則
    本件應不生損害賠償問題，更見抗告人之訴不僅不合法，亦
    無理由等語，資為抗辯。
四、原裁定以：抗告人以相對人自日治時期起占用其祖父承租之
    系爭土地，挖掘水圳，請求相對人依民法侵權行為及不當得
    利之規定賠償2,891,520元及其利息一節，經核屬抗告人與
    行政機關間私權爭執，自不得提起訴願，以資救濟。訴願機
    關從程序上決定駁回其訴願，尚無不合，本件抗告人應循民
    事訴訟途逕解決，不屬行政法院之權限，乃依行政訴訟法第
    107條第1項第1款規定裁定駁回抗告人在原審之訴。
五、本院查：按「訴訟事件不屬行政法院之權限者，行政法院應
    以裁定駁回之。」行政訴訟法第107條第1項第1款定有明文
    。又「公法上之爭議，除法律別有規定外，得依本法提起行
    政訴訟。」亦為同法第2條所明定，足認行政訴訟乃解決當
    事人間關於公法上之爭議所施行之程序，如非屬公法上爭議
    之事件，行政法院自無審判權。本件抗告人以相對人自日治
    時期起占用其祖父承租之系爭土地，挖掘水圳，請求相對人
    依民法侵權行為及不當得利之規定賠償2,891,520元及其利
    息一節，經核屬抗告人與相對人間私權爭執，應向管轄之普
    通法院訴請裁判，不得提起行政爭訟。是原審認抗告人之訴
    為不合法，適用行政訴訟法第107條第1項第1款之規定，駁
    回其訴，核無不合。抗告人抗告意旨，仍執陳詞，指摘原裁
    定違誤，求予廢棄，難認有理由，應予駁回。
六、依行政訴訟法第104條、民事訴訟法第95條、第78條，裁定
    如主文。
中    華    民    國    94    年    9    月    15     日
                  第一庭審判長法  官　葉　振　權
                              法  官  陳  秀  美
                              法  官　劉　鑫　楨
                              法  官　吳　明　鴻
                              法  官　梁  松  雄
以  上  正  本  證  明  與  原  本  無  異
中    華    民    國    94    年    9    月    15     日
　　　　　　　　　　　　　　　書記官　陳　盛　信
